臺灣高等法院刑事裁定
111年度毒抗字第201號
抗  告  人
即  被  告  莊英勝



上列抗告人即被告因違反毒品危害防制條例案件，不服臺灣桃園
地方法院110年度毒聲字第2071號，中華民國111年1月25日裁定
（聲請案號：臺灣桃園地方檢察署110年度毒偵字第6167號、110
年度聲觀字第1835號），提起抗告，本院裁定如下：
    主  文
抗告駁回。
    理  由
一、原裁定意旨略以：
(一)聲請意旨略以：抗告人即被告甲○○（下稱被告）基於施用第
    二級毒品甲基安非他命之犯意，於民國110年8月7日15時許
    （聲請書誤載為110年8月7日晚間6時20分許回溯120小時內
    某時），在桃園市○○區○○路0段000巷000號5樓住處內，以將
    第二級毒品甲基安非他命置入玻璃球內點火燃燒吸食其煙之
    方式，施用第二級毒品甲基安非他命1次。嗣於110年8月7日
    18時20分許，為警在其上址住處查獲，並扣得安非他命吸食
    器1組、第二級毒品甲基安非他命1包（毛重1.58公克），且
    經採集其尿液送驗後，檢驗結果呈安非他命、甲基安非他命
    陽性反應，而查悉上情。爰依毒品危害防制條例第20條第1
    項及觀察勒戒處分執行條例第3條第1項規定，聲請裁定將被
    告送勒戒處所觀察、勒戒等語。
(二)按犯毒品危害防制條例第10條之罪者，檢察官應聲請法院裁
    定，或少年法院（地方法院少年法庭）應先裁定，令被告或
    少年入勒戒處所觀察、勒戒，其期間不得逾2月，毒品危害
    防制條例第20條第1項定有明文。
(三)經查，被告未曾受觀察、勒戒或強制戒治執行完畢乙情，有
    本院被告前案紀錄表在卷可查；而被告於聲請意旨所載之時
    間、地點有施用第二級毒品甲基安非他命1次之事實，業據
    被告於警詢、偵查坦承不諱，並有桃園市政府警察局大園分
    局（下稱大園分局）真實姓名與尿液、毒品編號對照表（尿
    液編號：G110-154）、大園分局檢體監管紀錄表（尿液檢體
    編號：G110-154）及台灣檢驗科技股份有限公司濫用藥物實
    驗室－台北110年8月26日UL/2021/00000000號濫用藥物檢驗
    報告（檢體編號：G110-154）等附卷可稽，足見被告上開任
    意性自白與事實相符，當可採信。綜此，被告於前揭時、地
    施用第二級毒品甲基安非他命之行為，已堪認定。又檢察官
    已敘明考量被告因另案羈押中，因戒癮治療程序無法在監所
    內為之，因而捨棄「附命戒癮治療之緩起訴處分」處遇，而
    擇定「觀察、勒戒」，基於有限之低密度審查立場，檢察官
    基於上述狀況所為之決定，並無裁量有明顯重大瑕疵，原則
    上應尊重檢察官職權之行使，況被告於原審訊問時亦表示對
    於檢察官聲請觀察、勒戒沒有意見等情，有原審訊問筆錄在
    卷可稽。從而，檢察官聲請裁定令被告送勒戒處所執行觀察
    、勒戒，核無不合，應予准許。依毒品危害防制條例第20條
    第1 項，觀察勒戒處分執行條例第3條第1項，裁定被告應送
    勒戒處所觀察、勒戒，其期間不得逾2月等語。
二、抗告意旨略以：被告尚有1件於110年9月8日被大園分局新坡
    派出所（下稱新坡派出所）查獲第一級、第二級毒品之犯行
    ，並未吸收於此次觀察、勒戒裁定中，為此提起抗告，請准
    予以合併云云。
三、按「犯第10條之罪者，檢察官應聲請法院裁定，或少年法院
    （地方法院少年法庭）應先裁定，令被告或少年入勒戒處所
    觀察、勒戒，其期間不得逾2月」、「觀察、勒戒後，檢察
    官或少年法院（地方法院少年法庭）依據勒戒處所之陳報，
    認受觀察、勒戒人無繼續施用毒品傾向者，應即釋放，並為
    不起訴之處分或不付審理之裁定；認受觀察、勒戒人有繼續
    施用毒品傾向者，檢察官應聲請法院裁定或由少年法院（地
    方法院少年法庭）裁定令入戒治處所強制戒治，其期間為6
    個月以上，至無繼續強制戒治之必要為止。但最長不得逾1
    年」，毒品危害防制條例第20條第1項、第2項分別定有明文
    。再「第20條第1項及第23條第2項之程序，於檢察官先依刑
    事訴訟法第253條之1第1項、第253條之2第1項第4款至第6款
    或第8款規定，為附條件之緩起訴處分時，或於少年法院（
    地方法院少年法庭）認以依少年事件處理法程序處理為適當
    時，不適用之」、「刑事訴訟法第253條之2第1項第6款規定
    之緩起訴處分，其適用戒癮治療之種類、實施對象、內容、
    方式、執行醫療機構或其他機構與其他相關事項之辦法及完
    成戒癮治療之認定標準，由行政院定之」，復為毒品危害防
    制條例第24條第1項、第4項所明定。是以毒品戒癮治療，係
    政府有效減少原有施用毒品人口，預防施用毒品者為籌措購
    毒費用所衍生之刑事犯罪，以透過醫療行為之方式，停止對
    毒品之渴求與依賴，以及減少為購買及施用毒品而造成社會
    治安危害，並重建施用毒品者重返健康社會之能力所制訂之
    制度，且由法務部基於防制毒品危害之刑事政策與毒品危害
    防制條例第24條鑑於對於若干施用毒品者若僅施以徒刑不足
    以斷絕毒癮之規範本旨，乃令檢察機關與衛生福利部合作，
    由檢察官審酌個案情形，援引毒品危害防制條例第24條，改
    以緩起訴處分方式轉介毒品施用者前往醫療院所治療。又檢
    察官就個案是否依刑事訴訟法第253條之1第1項、第253條之
    2第1項第4款至第6款或第8款規定，先對被告為附命完成戒
    癮治療之緩起訴處分，自有衡酌判斷之裁量權限，且此裁量
    權限之行使，亦應受比例原則之限制。況毒品危害防制條例
    所規定之觀察、勒戒處分，其立法意旨在幫助施用毒品者戒
    除毒癮，該處分之性質非為懲戒行為人，而係為消滅行為人
    再次施用毒品之危險性，目的在戒除行為人施用毒品之身癮
    及心癮，兼具教化與治療之目的，可謂刑罰之補充制度，從
    而毒品危害防制條例本身所規定之觀察、勒戒及強制戒治等
    保安處分，雖兼具自由刑之性質，卻有刑罰不可替代之教化
    治療作用，且觀察、勒戒既屬用以矯治、預防行為人反社會
    性格，而具社會保安功能之保安處分，當無因行為人主觀之
    個人或家庭因素而免予執行之理。
四、本院之判斷
(一)被告於警詢、偵查及原審訊問時均坦認其於110年8月7日15
    時許，在桃園市○○區○○路0段000巷000號5樓住處內，以將第
    二級毒品甲基安非他命置於玻璃球吸食器內點火燒烤吸食煙
    霧之方式，施用第二級毒品甲基安非他命1次之情；再被告
    為警查獲後所採集尿液經警送台灣檢驗科技股份有限公司檢
    驗結果呈安非他命類（安非他命、甲基安非他命）陽性反應
    ，有卷附勘察採證同意書、大園分局（隊）真實姓名與尿液
    、毒品編號對照表（尿液編號：G110-154）、大園分局檢體
    監管紀錄表（尿液編號：G110-154）及台灣檢驗科技股份有
    限公司濫用藥物實驗室－台北110年8月26日濫用藥物檢驗報
    告（檢體編號：G110-154）等可徵，此外，並有大園分局搜
    索扣押筆錄、扣押物品目錄表、扣案物照片及臺北榮民總醫
    院110年9月27日毒品成分鑑定書等附卷可按，復有扣案第二
    級毒品甲基安非他命及吸食器等可證，是被告上開任意性自
    白應與事實相符，可以採信，被告確於前揭時、地，以上開
    方式施用第二級毒品甲基安非他命1次犯行，堪以認定。
(二)按「被告有下列情事之一時，不適合為附命完成戒癮治療之
    緩起訴處分。但無礙其完成戒癮治療之期程者，不在此限：
    一、緩起訴處分前，因故意犯他罪，經檢察官提起公訴或判
    決有罪確定。二、緩起訴處分前，另案撤銷假釋，等待入監
    服刑。三、緩起訴處分前，另案羈押或執行有期徒刑」，為
    毒品戒癮治療實施辦法及完成治療認定標準第2條第2項所明
    定。查被告前固未曾因施用毒品案件經送觀察、勒戒，然檢
    察官於110年11月30日聲請令被告入勒戒處所觀察、勒戒時
    ，被告因涉他案偵查中在押，嗣該案經臺灣桃園地方檢察署
    （下稱桃園地檢署）檢察官提起公訴而繫屬原審法院後，原
    審法院仍繼續羈押被告，被告目前仍羈押於法務部○○○○○○○○
    等情，有桃園地檢署檢察官110年度偵字第31584、32601、4
    1478號起訴書、本院被告前案紀錄表及本院在監在押全國紀
    錄表等在卷可考。被告既有前述施用第二級毒品甲基安非他
    命行為，且因涉犯竊盜罪嫌遭羈押，徵諸檢察官於聲請書內
    載稱「……因戒癮治療程序無法在監所內為之，自難予以從事
    戒癮治療之餘地」等語【見聲請書第1至2頁（毒聲字卷第7
    至8頁），本案繫屬原審法院日期為110年12月3日（見毒聲
    字卷第5頁）】，則檢察官於斟酌被告個案情形及卷內事證
    後，認為不宜依刑事訴訟法第253條之1第1項、第253條之2
    第1項第4款至第6款或第8款對被告為附命完成戒癮治療之緩
    起訴處分，而允宜向法院聲請裁定被告入勒戒處所觀察、勒
    戒，以達戒癮治療之目的，此實屬檢察官行使裁量權之範疇
    ，且此裁量並無違反比例原則，亦無明顯裁量怠惰或恣意濫
    用裁量之情事，法院自無自由斟酌以其他方式替代之權。況
    現行法律係採行「觀察、勒戒」與「緩起訴戒癮治療」雙軌
    模式，而非「緩起訴戒癮治療」先行之制度，被告於原審訊
    問時亦表示對於檢察官聲請觀察、勒戒沒有意見等語（見毒
    聲字卷第48頁），是原審依檢察官聲請，裁定被告應送勒戒
    處所觀察、勒戒，於法顯無不合。
(三)被告雖以其另於110年9月8日被新坡派出所查獲第一級、第
    二級毒品犯行，並未吸收於此次觀察、勒戒裁定中云云。惟
    被告所涉該案罪名、案情究竟如何，與本案間有無吸收關係
    等節，均仍待偵辦該案之檢察官偵查認定，與被告於本案施
    用第二級毒品犯行應送勒戒處所觀察、勒戒之認定無涉，非
    屬本案應審酌範圍，是被告執此為由提起抗告，自屬無據。
五、綜上，原審依上開卷證資料，認被告施用第二級毒品犯行明
    確，依檢察官聲請，裁定被告送勒戒處所觀察、勒戒，核屬
    有據，被告執前詞提起抗告，為無理由，應予駁回。
據上論斷，應依刑事訴訟法第412條，裁定如主文。
中　　華　　民　　國　　111 　年　　3 　　月　　21　　日
                  刑事第十八庭  審判長法　官  何俏美
                                      法　官  葉乃瑋
                                      法　官  黃紹紘
以上正本證明與原本無異。
不得再抗告。
                                      書記官  顏淑華
中　　華　　民　　國　　111 　年　　3 　　月　　23　　日